臺灣高雄地方法院民事判決　　　　　　 94年度訴字第1138號
原　　　告　台東區中小企業銀行股份有限公司
法定代理人　乙○○
訴訟代理人　丙○○
　　　　　　丁○○
被　　　告　戊○○
當事人間請求清償借款事件，本院民國94年9月8日言詞辯論終結
，判決如下：
  主  文
被告應給付原告新台幣陸拾肆萬玖仟陸佰伍拾玖元，及自民國九
十四年三月一日起至清償日止，按週年利率百分之十四計算之利
息；及自民國九十四年四月二日起至清償日止，逾期在六個月以
內者，按上開利率之百分之十，逾期超過六個月者，按上開利率
百分之二十計算之違約金。
訴訟費用由被告負擔。
  事實及理由
壹、程序事項：
一、原告之原法定代理人蕭廷焜於本件審理中已改由乙○○接任
    ，原告具狀聲請由新任之法定代理人乙○○承受訴訟，核無
    不合，應予准許。
二、按，訴狀送達後，原告不得將原訴變更或追加他訴，但擴張
    或減縮應受判決事項之聲明者，不在此限，民事訴訟法第25
    5 條第1 項第3 款定有明文。原告起訴原請求被告給付新台
    幣（下同）683,519元，及自民國93年11月1日起至清償日止
    ，按週年利率14% 計算之利息，及自93年12月2 日起至清償
    日止，其逾期在6 個月以內者，按上開利率10% ，超過6 個
    月以上者，按上開利率20% 計算之違約金；嗣於起訴狀繕本
    送達後減縮為請求被告給付649,659 元，及自94年3 月1 日
    起至清償日止，按週年利率14% 計算之利息，及自94年4 月
    2 日起至清償日止，其逾期在6 個月以內者，按上開利率10
    % ，超過6 個月以上者，按上開利率20% 計算之違約金，核
    屬減縮應受判決事項之聲明，依上開法條之規定，應予准許
    。
貳、實體事項：
一、原告主張：
    被告於93年9 月1 日與原告簽訂消費借貸契約，向原告借款
    700,000 元，約定借款期間自93年9 月1 日起至98年9 月1
    日止，以每1 個月為1 期，共分60期，按期於當月1 日平均
    攤還本息；利息依原告牌告之基準利率加碼年息10.075% ，
    並於原告調整基準利率時，自調整日起改按新利率機動調整
    之（被告遲延時之基準利率為3.925%，加碼10.075% ，共為
    14%）； 如被告未按期償還本金或攤還本息或繳納利息時，
    除仍應按期給付遲延利息外，其逾期未超過6 個月者，按約
    定利率一成加付違約金，逾期超過6 個月者，就超過部分按
    約定利率二成加付違約金；並約定被告如有一期未依約償還
    本息時，被告即喪失一切期限及分期償還之利益，其債務視
    為全部到期（下稱系爭消費借貸契約）。原告於系爭消費借
    貸契約成立後已依約交付借款，詎被告自94年3 月1 日起即
    未依約清償本息，總計被告尚積欠原告649,659 元之本金，
    及如主文第1 項所示之利息及違約金未清償，爰依消費借貸
    之法律關係請求被告給付積欠原告之上開金額等語。並聲明
    如主文第1 項所示。
二、被告則以：
    被告原以系爭本票及借據雖係其本人所簽名，惟並未收到原
    告交付之存摺及印章，亦未收到原告交付之上開借款等語置
    辯，然於本院審理中，於原告提出下述三所示之證物後，對
    於系爭消費借貸契約已成立，且原告確有撥款至其於原告銀
    行所開立之164767號存款帳戶（即本件借款之撥款帳戶），
    及確積欠原告上開借款金額未按期清償之事實已不爭執。惟
    仍聲明：駁回原告之訴。
三、原告主張之上開事實，業據其提出與所述相符之本票、授權
    書、授信約定書、授信案件審核表、存款往來申請暨約定書
    、印鑑卡、行外對保照片、扣款授權書、客戶別放款餘額資
    料報表、存摺存款存入憑條、跨行通匯交易認證表、存放款
    牌告利率表、轉帳收入傳票等各1 件，存摺存款取款條各2
    件，轉帳支出傳票、匯款申請書代收入傳票各3 件等為證；
    且系爭本票及借據上之簽名確為被告本人所簽名，被告並於
    與原告簽訂系爭借款契約時同時委任原告以上開借款金額代
    償被告積欠訴外人台灣銀行鳳山分行、富邦銀行信託部及土
    地銀行高雄分行之信用卡欠款之事實，亦經證人即原告銀行
    承辦本件借款之承辦人員甲○○、己○○到庭結證屬實；而
    被告對上開事實，於本院最後審理期日亦已表示不爭執，故
    原告主張之上開事實，自足認定屬實。
四、按，「稱消費借貸者，謂當事人一方移轉金錢或其他代替物
    之所有權於他方，而約定他方以種類品質、數量相同之物返
    還之契約。」；「借用人應於約定期限內，返還與借用物種
    類、品質、數量相同之物。」；「遲延之債務，以支付金錢
    為標的者，債權人得請求依法定利率計算之遲延利息，但約
    定利率較高者，仍從其約定利率。」；「當事人得約定債務
    人於債務不履行時，應支付違約金」，民法第474條第1項、
    第478條前段、第233條第1項、第250條第1項分別定有明文
    。被告向原告借款並積欠上開借款金額、利息及違約金未清
    償之事實，足認屬實，業見前述。從而，原告依信消費借貸
    之法律關係，請求被告給付如主文第1 項所示之金額、利息
    及違約金，為有理由，應予准許。
五、至於本件借款契約之原告承辦人員代為辦理被告於原告銀行
    之164767號存款帳戶開戶手續後，並未將存摺及印章交付予
    被告收受致被告之存款為他人所領取等，被告所得主張之消
    費寄託請求權，被告已表明不於本件主張扺銷或提起反訴，
    將侯向為其代辦本件借款之代辦公司查明後再另案主張，自
    非本件所得審酌，併予敘明。
六、據上論結：原告之訴為有理由，依民事訴訟法第78條判決如
    主文。
中　　華　　民　　國　　94　　年　　9　　月　　22　　日
                  民事鳳山分庭法　官　郭文通
正本係照原本作成。
如對本判決上訴，須於判決送達後20日內向本院提出上訴狀。
中　　華　　民　　國　　94　　年　　9　　月　　22　　日
                                書記官　李崑良
